【裁判字號】    90,交上訴,10
【裁判日期】    900328
【裁判案由】    公共危險等
【裁判全文】
臺灣高等法院高雄分院刑事判決                      九十年度交上訴字第一號
    上訴人
    即被告  乙○○
右上訴人因公共危險等案件，不服臺灣高雄地方法院八十九年度交訴字第二一三號中
華民國八十九年十一月三十日第一審判決（起訴案號：臺灣高雄地方法院檢察署八十
九年度偵字第一八六七六號），提起上訴，本院判決如左：
      主  文
原判決撤銷。
乙○○因過失致人於死，處有期徒刑陸月；又駕駛動力交通工具肇事，致人死亡而逃
逸，處有期徒刑拾月。應執行有期徒刑壹年貳月。
    事  實
一、乙○○前曾於民國（下同）八十九年二月九日因服用酒類不能駕駛動力交通工具
    而駕駛罪（吐氣所含酒精成份為每公升一點零一毫克），經台灣高雄地方法院判
    處拘役三十日確定，並以三百元折算一日易科罰金執行完畢。詎仍不知警惕，雖
    曾考領普通小型車駕駛執照，惟因前次酒醉駕車而為公路監理機關吊扣駕駛執照
    在案，明知駕駛執照吊扣期間不得駕車，竟於飲酒後（酒精濃度未測得，不能證
    明已不能安全駕駛動力交通工具），猶率爾駕駛牌照號碼ＵＴ─九七八七號自用
    小客車，於八十九年八月十七日夜間十一時許，沿高雄縣岡山鎮○○路由西往東
    方向直行，途經河華路與岡山路設有行車管制號誌交岔路口前方五十公尺之河華
    路東向車道時，本應注意汽車在同一車道行駛時，除擬超越前車外，後車與前車
    之間應保持隨時可以煞停之距離，以避免道路交通事故之發生，且依當時天候晴
    朗，夜間有照明，柏油路面平直乾燥，道路無障礙物，視距良好，該路段行車速
    限為每小時六十公里，又依其智識、能力亦無不能注意之情事，乃竟疏於注意，
    復未注意與前車保持隨時可以煞停之距離，驟以時速四十五公里以上行車速度（
    尚未超速）直行。適有蔡文瑞騎乘牌照號碼ＷＢＮ─○七七號輕型機車，亦沿河
    華路由西往東方向行駛在前方，遽遭酒後之乙○○所駕駛自用小客車自後猛烈撞
    擊，致蔡文瑞人、車往前倒地，機車刮地痕由西往東方向長達四十五點三○公尺
    ，乙○○自用小客車追撞蔡文瑞機車後在事故現場留有十一點九○公尺及六點一
    ○公尺二道煞車痕，蔡文瑞因此受有腦挫傷、肩背部多處挫傷及顱內出血等重創
 當場不治死亡。而乙○○卻於肇事後，既未下車救護蔡文瑞，亦未就近向警察機
    關報告肇事經過（道路交通管理處罰條例第六十二條第一項前段規定參照），旋
    即另行起意，無故駕車逃離事故現場，將蔡文瑞棄置事故現場而不顧，幸有不詳
    姓名之目擊路人向警方處理人員提供牌照號碼，以及承辦事故員警在事故現場發
    現之三陽喜美廠牌標誌等跡證，嗣於同年月十八日下午六時三十許，在高雄縣湖
    內鄉○○路○段七七號強勝汽車保養廠，經警循線查獲前開肇事之自用小客車，
    再查獲乙○○。
二、案經蔡文瑞之母甲○訴由高雄縣警察局岡山分局報請臺灣高雄地方法院檢察署檢
    察官偵查起訴。
    理  由
一、訊據上訴人即被告乙○○對於右揭時、地發生飲酒後駕車肇事，並致使被害人蔡
    文瑞死亡，肇事後駕車逃逸等事實坦承不諱，核與告訴人甲○於警偵訊中指訴甚
    詳，復經證人即事故處理員警彭義勳結證屬實，並有高雄縣警察局道路交通事故
    調查報告表暨事故現場圖、現場照片十幀及被告自用小客車車損照片四張在卷可
    資佐證，且被害人係因本件道路交通事故致受有腦挫傷、肩背部多處挫傷及顱內
    出血等重創當場不治死亡，業經臺灣高雄地方法院檢察署檢察官督同法醫師相驗
    明確，有相驗屍體證明書、驗斷書及勘驗筆錄等在卷可憑。按汽車在同一車道行
    駛時，除擬超越前車外，後車與前車之間應保持隨時可以煞停之距離，道路交通
    安全規則第一百十四條第二款及第九十四條第一項定有明文。被告既曾考領有普
    通小型車駕駛執照，對於前揭規定自無法諉為不知，且前揭規定之義務亦為被告
    應注意之事項，況依當時天候晴朗，夜間有照明，柏油路面平直乾燥，道路無障
    礙物，視距良好，該路段行車速限為每小時六十公里等情，有前揭道路交通事故
    調查報告表可稽，又依被告之智識、能力亦無不能注意之情事；復未注意與前車
    保持隨時可以煞停之距離，驟以時速四十五公里以上行車速度直行，此觀諸前揭
    道路交通事故調查報告表暨事故現場圖發現，被告自用小客車在事故現場留有煞
    車痕二道，分別為十一點九○公尺及六點一○公尺，經參考前司法行政部六十二
    年五月九日六二函刑決字第四六四號函轉交通部道路交通安全督導會訂五、四交
    導登六二字第二三二號函所附之「一般公路汽車剎車距離、行車速度對照表」換
    算結果，肇事當時被告行車速度應高達時速四十五公里以上無訛，此部分核與被
    告迭於警偵訊中供承︰行車速度為六十公里等語大致相符，至堪認定。是被告所
    駕駛自用小客車遽於被害人機車後方追撞被害人機車，致肇事使被害人受重創當
    場不治死亡，其有過失，已經明顯。被害人因本件道路交通事故而死亡，與被告
    之過失行為間並有相當之因果關係。是本案罪證已臻明確，被告過失致死及肇事
    逃逸等犯行洵堪認定，應予依法論科。
二、核被告乙○○所為，係犯刑法第二百七十六條第一項之普通過失致人於死罪及同
    法第一百八十五條之四駕駛動力交通工具，致人死傷而逃逸罪。被告所犯上開二
    罪之間，犯意各別，構成要件不同，應分論併罰之。按道路交通安全規則第五十
    條第一項前段規定：「汽車駕駛執照為駕駛汽車之許可憑證。」是駕駛執照被吊
    扣，在其處分期間即無許可駕駛汽車之憑證，自不得駕駛車輛；且道路交通管理
    處罰條例第二十一條第一項第七款規定，汽車駕駛人駕駛執照吊扣期間駕車者，
    處二千元以上、四千元以下罰鍰，並禁止其駕駛，扣留其車輛牌照。足見吊扣駕
    照期間內係絕對禁止該駕駛人駕車，是駕照吊扣期間駕車，無駕駛許可憑證，應
    認「無照駕駛」。被告雖曾考領有普通小型車駕駛執照，然因酒醉駕車於本件道
    路交通事故發生時，為公路監理機關吊扣駕駛執照在案等情，業據被告供明在卷
    ，被告普通小型車駕駛執照尚屬吊扣期間，本應不得駕車，竟無駕駛執照酒後駕
    車肇事，致被害人傷重不治當場死亡，依法應負刑事責任，應依道路交通管理處
    罰條例第八十六條第一項之規定，加重其刑。
三、原審就被告過失致死及駕車肇事致人死亡而逃逸等犯行，予以論罪科刑，固非無
    見。惟查：（一）公訴人僅起訴被告過失致死及駕車肇事致人死亡而逃逸等事實
    ，並未起訴被告有服用酒類不能安全駕駛動力交通工具而駕駛之事實，至於起訴
    書雖有被告「˙˙˙飲酒後（酒精濃度未測得）駕駛˙˙˙」等語，但其起訴事
    實並無被告飲酒後有不能駕駛動力交通工具而駕駛之事實記載，即與刑法第一百
    八十五條之三「服用毒品、麻醉藥品、酒類或其他相類之物，不能安全駕駛動力
    交通工具而駕駛者」之犯罪構成要件不符，再參酌以起訴書註明並未測得被告之
    酒精濃度，且起訴書證據並所犯法條欄並未論列被告有酒後不能安全駕駛之證據
    ，亦未引用刑法第一百八十五條之三，益見公訴人並未起訴被告刑法第一百八十
    五條之三之罪名，乃原判決竟對未起訴之事實予以審判，即屬對未請求之事項予
    以判決，自有未合，原判決此部分自應於撤銷（但毋庸改判）。（二）被告於原
    審判決後，已於八十九年十一月二十九日已與被害人之母甲○在高雄縣岡山鎮調
    解委員會調解成立（和解金額為新台幣（下同）二百萬元，當場交付現金十萬，
    及九十年二月二十八日期面額新五萬元本票一紙，並已獲保險理賠金一百四十萬
    元，另自九十年三月三十日起至九十二年八月三十日止，共三十期每月分期付款
    一萬五千元）有調解書附卷可憑，原審未及審酌，尚有未洽，原判決此兩部分自
    應由本院撤銷改判。審酌被告於八十九年二月九日因服用酒類不能駕駛動力交通
    工具而駕駛罪（吐氣所含酒精成份為每公升一點零一毫克），經法院判處拘役三
    十日確定，並以三百元折算一日易科罰金執行完畢，有本院被告全國前案紀錄表
    在卷可按，詎仍不知警惕，於駕駛執照吊扣期間，復發生本件車禍，肇事後無故
    駕車逃離事故現場，犯罪情節重大，惡行匪淺，但已與被害人之家屬達成民事和
    解，及其犯罪後坦承犯行，態度良好等一切情狀，分別量處如主文第二項所示之
    刑，並定應其執行之刑。
據上論結，應依刑事訴訟法第三百六十九條第一項前段、第三百六十四條、第二百九
十九條第一項前段，道路交通管理處條例第八十六條第一項，刑法第二百七十六條第
一項、第一百八十五條之四、第五十一條第五款，罰金罰鍰提高標準條例第一條前段
，判決如主文。
本案經檢察官郭振昌到庭執行職務。
中    華    民    國      九十      年       三       月      二十八    日
                              臺灣高等法院高雄分院刑事第二庭
                                  審判長法官  曾永宗
                                        法官  鄭月霞
                                        法官  邱永貴
右正本證明與原本無異。
肇事致人死亡而逃逸部分如不服本判決，應於判決送達後十日內向本院提出上訴狀，
其未述理由者並應於提出上訴狀後十日內向本院補提理由書（應附繕本)。
過失致死部分不得上訴。
                                      書記官  周能智
中    華    民    國      九十      年       三       月      三十      日
附錄：本判決論罪科刑法條：
刑法第二百七十六條第一項
因過失致人於死者，處二年以下有期徒刑、拘役或二千元以下罰金。
刑法第一百八十五條之四
駕駛動力交通工具肇事，致人死傷而逃逸者，處六月以上五年以下有期徒刑。
                                                                  Ｑ


司法院資訊處製作；財團法人民間司法改革基金會備份。
